【裁判字號】    97,上訴,4811
【裁判日期】    971203
【裁判案由】    殺人未遂
【裁判全文】
臺灣高等法院刑事判決                97年度上訴字第4811號
上  訴  人
即  被  告  乙○○
輔  佐  人  丙○
指定辯護人  本院公設辯護人 李廣澤
上列上訴人因殺人未遂案件，不服臺灣板橋地方法院97年度訴字
第1663號，中華民國97年7月15日第一審判決（起訴案號：臺灣
板橋地方法院檢察署97年度偵字第9314號），提起上訴，本院判
決如下：
    主  文
上訴駁回。
乙○○緩刑參年，緩刑期間內禁止對甲○○為恐嚇、暴力行為，
並不得未經甲○○之同意進入甲○○之馬場。
    犯罪事實
一、乙○○與甲○○為堂兄弟，因甲○○懷疑乙○○至其經營之
    馬場剪其兩匹馬之馬尾等事產生爭執而有怨隙，於民國九十
    六年十二月十一日下午三時許，二人在臺北縣三重市○○街
    二三九號後之馬場內發生爭執之際，乙○○竟萌傷害之犯意
    ，先以其所有之鐮刀一把（未扣案）往甲○○腹部揮砍一下
    ，經甲○○推開後，乙○○接續換持長刀一把（未扣案，起
    訴書載為開山刀），向甲○○頭部揮砍一下，致甲○○受有
    頭頂裂傷（十一乘二公分）及側腹部裂傷（五乘零點二公分
    ）之傷害。
二、案經甲○○訴由臺北縣政府警察局三重分局報告臺灣板橋地
    方法院檢察署檢察官偵查起訴。
    理  由
一、訊據被告乙○○對於上揭事實，除否認有持長刀揮砍甲○○
    ，並辯稱僅係係用鐮刀揮砍外，餘均坦承不諱。經查，被告
    自白以鐮刀揮砍甲○○成傷等情節，核與證人即告訴人甲○
    ○於偵查、原審及本院審理時證述之情節互核相符，且有宏
    仁醫院診斷證明書及照片、宏仁醫院回函及所附病歷資料在
    卷可稽（被告暨指定辯護人均不爭執前揭證據之證據能力，
    本院經核並無不適當之證據存在，應得為證據，至甲○○警
    詢筆錄為證人於審判外之陳述，依法無證據能力，應予排除
    ），足認被告前揭自白部分與事實相符，堪予採信。至被告
    固辯稱並未持上開長刀揮砍甲○○云云，然此節業經證人甲
    ○○指證歷歷（九十七年六月三十日審判筆錄），再核宏仁
    醫院診斷證明書及照片、宏仁醫院回函及所附病歷資料以觀
    ，甲○○頭部受有頭頂裂傷十一乘二公分之傷害，應足判斷
    係長刃刀械造成，且傷口寬度與腹部受傷部分不同，應可認
    為與腹部受傷部分係不同刀械造成，是驗傷結果與證人甲○
    ○前揭證述情節並無扞格，佐以被告於警詢中亦自承以長刀
    向甲○○身上揮砍等情（九十七年度偵字第九三一四號卷，
    第五頁），堪認被告此部分所辯係事後避重就輕之詞，已難
    採認，應認證人甲○○此部分證述情節可信。
二、至公訴意旨固認為被告行兇時揚言「絕對要你死」，並持上
    開客觀上足以致人於死之兇器，先後揮砍甲○○腹部、向甲
    ○○頭部砍刺，致甲○○受傷後，經送醫治療，幸未致命，
    而認被告前揭犯行係基於殺人之犯意所為。然依前揭宏仁醫
    院診斷證明書及照片、宏仁醫院回函及所附病歷資料所載，
    甲○○經送醫時意識並未喪失，血壓、心跳、脈搏、呼吸等
    生命徵象仍然正常，治療方法為頭頂頭皮手術縫合十針等情
    ，並未顯示有因傷勢嚴重而危及性命之情形，顯示被告以刀
    械揮砍甲○○時，下手力道並未甚劇，再以甲○○所受傷害
    情狀觀之，顯示遭到攻擊之次數不多，佐以甲○○證稱：遭
    被告砍中頭部後，業已無力反抗，昏沈中係由他人送醫急救
    等情（同前審判筆錄），均未顯示被告有為達殺人目的，而
    於甲○○無力反抗後持續砍殺之情形。綜上諸情以觀，尚無
    從認定被告有殺人犯意而無疑，是公訴意旨此部分舉證尚有
    未盡，附此指明。
三、核被告所為，係犯刑法第二百七十七條第一項之傷害罪。公
    訴意旨認為被告係涉犯刑法第二百七十一條第二項、第一項
    之殺人未遂罪嫌，應有誤認，業經論述如前，惟起訴基本社
    會事實同一，爰變更起訴法條。原審法院因認被告犯行事證
    明確，適用刑法第277條第1項、第38條第1項第2款，刑法施
    行法第1條之1之規定，並審酌被告與告訴人因細故結怨，不
    思理性處理，竟於爭執之際率而持刀械行兇，且於初次以手
    持之鐮刀揮砍後，繼取出更具危險性之長刀揮砍告訴人，致
    告訴人受傷不輕，其犯行惡性不低，應予非難，兼衡其為中
    度聽障，領有殘障手冊，或因與他人溝通不良而肇事，及其
    犯罪之動機、目的、所受刺激、手段、所生危害、犯罪後否
    認持長刀攻擊，然自知事證明確而坦承傷害犯行等一切情狀
    ，量處有期徒刑壹年陸月，另被告自承行兇所用之鐮刀為其
    所有（九十七年六月三十日審判筆錄），是該支鐮刀為被告
    所有，供犯罪所用之物，爰依刑法第三十八條第一項第二款
    規定諭知沒收。至未扣案之長刀，被告既稱長刀不知為何人
    所有（九十七年度偵字第九三一四號卷，第八頁），復未經
    證明為被告所有之物，且非違禁物，爰不為沒收之諭知。原
    審判決認事用法均無不合，量刑亦稱妥適，被告以量刑過重
    指摘原判決不當，核無理由，應予駁回。惟查被告前此未曾
    受有期徒刑以上刑之宣告，有本院被告全國前案紀錄表可稽
    ，其因一時失慮，偶罹刑典，事後已坦承犯行，且已與被害
    人和解（有和解書附本院卷足憑），經此刑之宣告後，應知
    警惕，而無再犯之虞，本院因認暫不執行其刑為適當，併予
    以宣告緩刑參年，以勵自新。然為預防被告再犯及保護被害
    人不再受到侵害，並諭知被告於緩刑期間內，不得對甲○○
    為恐嚇、暴力行為，並不得在未經甲○○之同意下，進入甲
    ○○之馬場。
據上論結，應依刑事訴訟法第368條、刑法第74條第1項第1款、
第2項第7款、第8款，判決如主文。
本案經檢察官郭弘佑到庭執行職務。
中    華    民    國    97    年    12    月    3     日
                  刑事第二庭審判長法  官  洪光燦
                                  法  官  李麗玲
                                  法  官  宋明蒼
以上正本證明與原本無異。
檢察官如不服本判決，應於收受送達後十日內向本院提出上訴書
狀，其未敘述上訴之理由者並得於提起上訴後十日內向本院補提
理由書（均須按他造當事人之人數附繕本）。「切勿逕送上級法
院」。
                                  書記官  駱麗君
中    華    民    國    97    年    12    月    3     日
附錄本案論罪科刑法條全文：
中華民國刑法第277條
（普通傷害罪）
傷害人之身體或健康者，處 3 年以下有期徒刑、拘役或 1 千元
以下罰金。
犯前項之罪因而致人於死者，處無期徒刑或7年以上有期徒刑；
致重傷者，處3 年以上10年以下有期徒刑。


司法院資訊處製作；財團法人民間司法改革基金會備份。
